【裁判字號】    98,交聲,280
【裁判日期】    980420
【裁判案由】    違反道路交通管理處罰條例聲明異議
【裁判全文】
臺灣士林地方法院交通事件裁定         98年度交聲字第280號
原處分機關  交通部公路總局臺北區監理所基隆監理站
異  議  人
即受處分人  甲○○
上列異議人即受處分人因違反道路交通管理處罰條例案件，對於
交通部公路總局臺北區監理所基隆監理站98年3 月6 日所為之處
分（原處分案號：基監字第裁42-CS0000000號）聲明異議，本院
裁定如下：
    主  文
異議駁回。
    理  由
一、按機器腳踏車行駛之車道，應依標誌或標線之規定行駛，道
    路交通安全規則第99條第1 項前段定有明文；又機器腳踏車
    ，不在規定車道行駛者，處駕駛人新臺幣（下同）600 元以
    上1,800 元以下罰鍰，並記違規點數1 點，道路交通管理處
    罰條例第45條第13款、第63條第1 項第1 款，分別定有明文
    。
二、原處分意旨略以：異議人即受處分人（下稱異議人）甲○○
    所有之車號K7E-929 號重機車，於民國97年12月24日上午7
    時39分行經臺北縣汐止市○○○路時，違規行駛在劃設有「
    禁行機車」標字之車道，經臺北縣政府警察局汐止分局員警
    當場拍照採證後，逕行舉發「機車行駛禁行車道」之違規，
    爰依道路交通管理處罰條例第45條第13款及第63條第1 項第
    1 款之規定，裁處車輛所有人即異議人罰鍰600 元，並記違
    規點數1 點。
三、聲明異議意旨略以：本件採證照片並未顯示伊機車所行駛為
    禁行機車道，且照片中伊車輛係欲駛入機車停等區，未見壓
    過「禁行機車之標線」之情形；又本件舉發地點之機車專用
    道同時為汽車之左右轉車道，於上下班時間車輛壅塞，員警
    經常要求機車向前靠攏，而照片顯示本件採證車輛以不合理
    之距前車2 台機車以上之距離停等紅燈，顯係故意誘使後方
    機車為繞過該車而駛入禁行機車道，進而違規，此等舉發實
    有違正義；況本件縱有違規，亦屬不得已，且情節輕微，應
    以勸導代替處罰，原處分未加詳查，逕予裁罰，實難甘服云
    云。
四、異議人所有之前揭車輛，於本件舉發時間，確有行經本件違
    規地點，並經員警拍照採證後，舉發機車行駛禁行機車道違
    規之事實，為異議人所不否認，並有臺北縣政府警察局舉發
    違反道路交通管理事件通知單影本1 紙、彩色採證照片4 幀
    在卷可稽（附於本院卷第8 頁至第10頁），堪認無訛。異議
    人雖以前揭情詞置辯，主張免罰，惟查：
(一)、本件4 張連貫採證照片顯示異議人所有之機車原係由行駛在
    靠近內線車道與中線車道之道路分隔線附近，之後即向右切
    入中線車道，並繼續向右駛至中線車道靠車道右側處，雖該
    等照片並未攝得該內線及中線車道上所劃之「禁行機車」標
    字（僅能隱約見到路面上有黃色字樣），然經比對員警提供
    該路段車輛較少時之現場照片（附於本院卷第19頁），該2
    車道路面上明顯劃有黃色「禁行機車」字樣無訛，是異議人
    前揭車輛，於本件舉發時、地，確有行駛在禁行機車車道之
    交通違規行為，應甚明確，堪予認定。
(二)、又查，本件異議人之車輛所行駛之內線、中線2 車道為靠道
    路內側之左轉汽車專用道，機車不得行駛，至機車則有外側
    2 車道可供行駛，欲駛入機車停等區之機車，僅需一貫行駛
    非禁行機車車道即可；而本件員警採證之汽車則係行駛在中
    線汽車左轉專用道上，距前車縱有相當空間，因該空間原非
    可供機車駛入占用，故應無異議人所稱上下班時間，因員警
    要求機車向前靠攏，加上採證車上開駕駛方式，誘使機車駕
    駛人不得已需違規行駛禁行機車車道之情形可言。
(三)、至交通違規行為究係應予舉發裁罰或以勸導代之，乃交通主
    管機關之裁量權，除有違法，否則即非法院所能干涉，本件
    異議人車輛之違規事實明確，經舉發後，由原處分機關依法
    裁罰，尚無違法可言，異議人以違規情節輕微云云，主張免
    罰，尚非正當。
五、綜上，本件異議人所有之車輛確有於原處分機關所指違規事
    實無訛。原處分機關依首揭規定，裁處車輛所有人即異議人
    罰鍰600 元，並記違規點數1 點，認事用法均無違誤，本件
    異議為無理由，應予駁回。
據上論斷，應依道路交通案件處理辦法第19條，裁定如主文。
中    華    民    國    98    年    4    月    20     日
                    交通法庭法  官   吳祚丞
以上正本證明與原本無異。
如不服本裁定應於收受正本後5日，向本院提出抗告書狀。
                                書記官  陳紀元
中    華    民    國    98    年    4     月    20    日


司法院資訊處製作；財團法人民間司法改革基金會備份。
